【裁判字號】    98,訴,1470
【裁判日期】    990423
【裁判案由】    侵權行為損害賠償
【裁判全文】
臺灣臺南地方法院民事判決              98年度訴字第1470號
原      告    丙○○
              丁○○
兼上二人
共    同
訴訟代理人    甲○○
被      告    乙○○
上列當事人間請求侵權行為損害賠償事件，經本院於民國99年3
月30日言詞辯論終結，判決如下：
    主  文
被告應給付原告甲○○新台幣肆萬肆仟伍佰元，及自民國九十八
年三月十九日起至清償日止，按週年利率百分之五計算之利息。
被告應給付原告丙○○新台幣貳萬伍仟元，及自民國九十八年三
月十九日起至清償日止，按週年利率百分之五計算之利息。
被告應給付原告丁○○新台幣肆仟元，及自民國九十八年三月十
九日起至清償日止，按週年利率百分之五計算之利息。
原告其餘之訴均駁回。
訴訟費用由被告負擔五十分之一，餘由原告負擔。
本判決原告勝訴部分，原告如分別以新台幣壹萬伍仟元、捌仟元
、壹仟伍佰元為被告供擔保後，得為假執行。但被告如於假執行
程序實施前，分別以新台幣肆萬肆仟伍佰元、貳萬伍仟元、肆仟
元為原告預供擔保，得免為假執行。
原告其餘假執行之聲請均駁回。
    事實及理由
一、原告起訴主張：
（一）被告基於公然侮辱之犯意，於民國96年7月11日20時許，
      在原告甲○○承租位於台南市○○路533巷61弄11號租屋
      外道路，以「破麻」（台語）、「駛你娘」、「幹你娘」
      、「幹」等不堪入耳之語，公然侮辱原告甲○○；復基於
      毀損及公然侮辱之犯意，分別於96年8月2日15時16分許及
      同年月6日17時20分許，至原告甲○○上開住處，以紅色
      漆噴漆在原告甲○○租屋住處鐵捲門上，噴寫「欠錢不還
      ，假慈悲何用，丙○○」、「欠錢不還、假慈悲何用、丙○○」等，足以減損原告丙○○名譽，並毀損大門，致令
      門戶所具備之一般美麗功能盡失。被告又基於毀損、公然
      侮辱及恐嚇危害安全之犯意，於96年8月9日19時35分許，
      至原告甲○○上開租屋住處，以紅色噴漆在原告甲○○租
      屋住處鐵捲門上噴寫「欠錢不還、假慈悲何用、全家死」
      等，足以減損原告丙○○名譽，並危害原告甲○○、黃建
      緯、丙○○全家生命·身體安全，及以紅色噴漆毀損鐵捲
      門，致令大門所具備之一般美觀功能盡失。
（二）被告基於毀損及公然侮辱之犯意，於96年8月2日及8月5日
      ，至原告丁○○所有位於高雄縣路竹鄉○○村○○路257
      之2號出租曾雪梅之房屋，以紅色噴漆在該房屋之鐵捲門
      上噴寫「欠錢不還，假慈悲何用、丙○○」等，足以減損
      原告丙○○名譽、並毀損該鐵捲門，致令門戶所具備之一
      般美觀功能盡失。
（三）被告96年7月11日於原告甲○○台南市○○路533巷61弄11
      號租屋外道路，公然侮辱原告甲○○，侵害原告甲○○名
      譽、人格。依民法第195條規定，原告甲○○得請求賠償
      相當金額及回復名譽之適當處分；而被告96年8月2日15時
      16分許、同年8月6日17時20分許及同年8月9日19時35分許
      ，至原告甲○○上開租屋處，以紅色漆噴漆在原告甲○○
      租屋住處鐵捲門上，噴寫字樣，原告請人清洗該紅漆噴字
      一次2,000元，清洗3次共6,000元，且鐵捲門經清洗後仍
      無法回復原狀，致房東要求更換新鐵捲門，支出裝設新鐵
      捲門壹式18,500元。又原告甲○○承租台南市○○路533
      巷61弄11號房屋，距離50公尺處即係黃昏市場，原告甲○○擺攤賣豆花、布丁、黃豆優格等小吃、每日可賺2,000
      元。因租屋住處遭被告以紅色漆噴漆在鐵捲門上噴寫字樣
      ，原告甲○○因遭受恐嚇，無法居住，乃於96年8月底搬
      台南市某棟公寓內，因附近沒有零售市場，不能擺攤賣小
      吃。自96年9月l日起至98年2月28日止計18個月，每日損
      失生意利潤2,000元，計損失1,080,000元（計算式：18×
      30×2,000元＝1,080,000元）。再者，被告在原告甲○○
      前揭租屋處鐵捲門上，噴寫字樣，使原告甲○○非常害怕
      ，精神受重大損害痛苦，依民法第195條第1項規定，不法
      侵害他人之身體、健康（使人精神受重大損害痛苦，有害
      健康)者，得請求賠償相當之金額，爰請求被告賠償精神
      慰藉金700,000元。
（四）被告於96年8月2日15時16分許、同年8月6日17時20分許，
      96年8月9日19時35分許，至原告甲○○上開租屋住處，以
      紅色噴漆在原告甲○○租屋住處鐵捲門上噴寫字樣；以及
      96年8月2日、8月5日，被告至原告丁○○所有位於高雄縣
      路竹鄉○○村○○路257之2號出租曾雪梅之房屋，以紅色
      噴漆在該房屋之鐵捲門上，噴寫字樣計5次，足以減損原
      告丙○○名譽，原告丙○○乃依法請求被告賠償精神慰藉
      金100萬元及在聯合報第一版刊登道歉啟事1天及將台灣台
      南地方法院98年易字第122號刑事判決全文刊載於聯合報
      第一版一天；且被告於96年8月9日19時35分許，至原告
      甲○○上開租屋住處，以紅色噴漆在原告甲○○租屋住處
      鐵捲門上，噴寫字樣，使原告丙○○非常害怕，精神受重
      大損害痛苦，依民法第195條第1項規定，不法侵害他人之
      身體、健康（恐嚇使人精神受重大損害痛苦，有害健康）
      者，得請求賠償相當之金額，爰請求被告賠償精神慰藉金
      700,000元。
（五）原告丁○○所有之上開出租房屋遭被告被告於96年8月2日
      、8月5日以紅色噴漆在該房屋之鐵捲門上噴寫字樣，經請
      人清洗該紅漆噴字1次2,000元，清洗2次共4,000元，仍無
      法回復原狀，更換新鐵捲門，需支出費用18,500元；且被
      告該行為，導致該房屋承租人曾雪梅害怕，不敢居住，於
      96年8月12日退租（租金每月5，000元）。另被告又於97
      年11月15日13時30分，以紅色噴漆毀損該房屋，同令該房
      屋97年11月21日出租與訴外人杜有利，租後沒幾天即退租
      。被告上開行為致令原告丁○○所有之上開房屋乏人問津
      ，自96年8月12日退租，迄今98年2月計18個月，以每月租
      金5,000元，原告共損失租金90,000元。
（六）爰依法請求被告賠償，並聲明：
 （1）被告應給付原告甲○○2,804,500元，及自訴狀繕本送達
      之翌日起至清償日止按年利率5%計算之利息。並應在聯合
      報第一版刊登道歉啟事1天及將台灣台南地方法院98年易
      字第122號刑事判決全文刊載於聯合報第一版1天。
 （2）被告應給付原告丙○○1,700,000元，及自本訴狀繕本送
      達之翌日起至清償日止，按年利率5%計算之利息。並應在
      聯合報第一版刊登道歉啟事1天及將台灣台南地方法院98
      年易字第122號刑事判決全文刊載於聯合報第一版1天。
 （3）被告應給付原告黃建璋812,500元，及自本訴狀繕本送達
      之翌日起至清償日止，按年利率5%計算之利息。
 （4）原告均願供擔保，請求均准予宣告假執行。
二、被告則以：噴漆事實及清潔鐵門費用不爭執，惟全家死等恐
    嚇字眼為原告自己加上去；且被告有原告丙○○積欠被告96
    萬之債權憑證等語置辯，並聲明：駁回原告之訴，訴訟費用
    由原告負擔。
三、經查，原告主張被告於上開時地，多次對原告分別公然侮辱
    、毀損等行為（塗寫「全家死」之恐嚇安全行為除外），有
    本院98年度易字第122號判決，及該卷附證人證言、監視錄
    影光碟、翻拍照片、更換新鐵門後之照片、估價單等件為憑
    ；且為被告所不爭執，自堪信實。則依民法第184條第1項前
    段：「因故意或過失，不法侵害他人之權利者，負損害賠償
    責任。」，及同法第195條第1項：「不法侵害他人之身體、
    健康、名譽、自由、信用、隱私、貞操，或不法侵害其他人
    格法益而情節重大者，被害人雖非財產上之損害，亦得請求
    賠償相當之金額。」等規定，原告自得請求被告賠償其財產
    及非財產上之損害賠償。至原告另主張被告於96年8月9日19
    時35分許，至原告甲○○上開租屋住處，以紅色噴漆在該租
    屋鐵捲門上噴寫「欠錢不還、假慈悲何用、全家死」乙節，
    業經本院法官勘驗當日被告犯行錄影光碟，因「全家死」
    三字為上下直書，核與被告之身形及手部動作不符（參本院
    98 年度易字第122號卷第51、52頁），未能證明被告有以紅
    漆噴寫「全家死」三字，而原告復無其他舉證，主張被告噴
    寫「全家死」，顯屬無據。
四、按「民法上名譽權之侵害非即與刑法之誹謗罪相同，名譽有
    無受損害，應以社會上對個人評價是否貶損作為判斷之依據
    ，苟其行為足以使他人在社會上之評價受到貶損，不論其為
    故意或過失，均可構成侵權行為，其行為不以廣佈於社會為
    必要，僅使第三人知悉其事，亦足當之。」、「慰藉金之賠
    償須以人格權遭遇侵害，使精神上受有痛苦為必要，其核給
    之標準固與財產上損害之計算不同，然非不可斟酌雙方身分
    資力與加害程度，及其他各種情形核定相當之數額。」，最
    高法院90年台上字第646號、51年台上字第223號判例要旨，
    可資參照，則：
（一）被告96年7月11日於原告甲○○台南市○○路533巷61弄11
      號租屋外道路，以「破麻」（台語）、「駛你娘」、「幹
      你娘」、「幹」等語，足使原告甲○○之社會評價受貶損
      ，侵害原告甲○○名譽、人格。爰審酌原告甲○○小學畢
      業，並在黃昏市場擺攤販售豆花；而被告任公司司機，惟
      公司已倒閉等情，以及被告因索債不成生怒，以言語加害
      之程度，認賠償原告2萬元精神慰撫金，應屬公允；至原
      告甲○○請求以登報或刊登判決文作為回復名譽之處分，
      因所謂回復名譽之謂適當處分，係指該處分在客觀上足以
      回復被害人之名譽且屬必要者而言（最高法院86年度台上
      字第3706號判決要旨參照），而原告甲○○並非知名人士
      ，且路旁之怒罵，通常非社會大眾所注目，原告甲○○請
      求以登報或刊登判決文作為回復名譽之處分，顯非必要，
      亦難認適當。另被告於96年8月2日15時16分許、同年8月6
      日17時20分許，96年8月9日19時35分許，3次在原告甲○○上開租處以紅色漆噴寫該住處鐵門，致令原告甲○○清
      洗鐵門3次每次花費2,000元，並因清洗仍無法回覆鐵門原
      狀而應房東之要求，更換鐵門支出18,500元，業據原告提
      出估價單及照片，而被告亦不爭執，應足信採；惟原告主
      張被告在其租屋鐵門噴寫「全家死」之事實，因無以為證
      已如前述，則原告甲○○據此請求因恐嚇無法營業之損失
      ，及精神賠償，自屬無理由。
（二）原告丙○○主張因被告相繼於於96年8月2日15時16分許、
      同年8月6日17時20分許，96年8月9日19時35分許，至原告
      甲○○上開租屋住處；96年8月2日、8月5日至原告丁○○
      所有位於高雄縣路竹鄉○○村○○路257之2號，在該二建
      物分別以紅漆噴寫「欠錢不還，假慈悲何用、丙○○」計
      5次，足以減損原告丙○○名譽，乃屬可採，已如前述。
      是參酌丙○○國中畢業，任怪手司機，但按天計酬，工作
      不定，且被告噴寫之前揭字句雖有貶損原告丙○○之名譽
      ，但乃基於債務糾紛所為，其加害程度非重，原告丙○○
      精神上所受之痛苦較輕，爰認以每次賠償非財產上損失
      5,000元為當，合計5次25,000萬元；惟原告丙○○並非知
      名人士，且確與他人有財務糾紛，有被告提出之臺灣高雄
      地方法院債權憑證可參，遑論原告丙○○居高雄縣，並未
      居住前揭處所，且經其妻原告甲○○陳述在卷，噴漆事件
      對於原告丙○○，影響非鉅，請求以登報或刊登判決文作
      為回復名譽之處分，顯非必要，亦非適當。另原告丙○○
      另以被告在其原告甲○○租屋鐵門噴寫「全家死」，請求
      精神賠償70萬元,因該事實無以為證，該部分之請求顯難
      認有據。
（三）原告丁○○因被告於96年8月2日、8月5日以紅色噴漆在該
      房屋之鐵捲門上噴寫字樣，經請人清洗該紅漆噴字1次
      2,000元，清洗2次共4,000元，有估價單為憑，而堪信採
      ，至該鐵捲門有無更新，應有實據，不得援引原告甲○○
      前開租屋更新鐵捲門估價單，況鐵門噴漆，縱無法全部清
      洗乾淨，亦可另以深漆塗蓋，不以更換新鐵捲門為必要。
      至原告丁○○所有位於高雄縣路竹鄉○○村○○路257之2
      號房屋，係於96年8月6日、97年11月21日分別出租予訴外
      人曾雪梅、杜有利，有該等租賃契約在卷可按，租賃契約
      均成立在被告前揭噴漆行為（縱原告指稱被告又於97年11
      月15日噴漆）之後，倘承租人憂心受被告行為波及，本可
      不簽訂租賃契約，原告丁○○主張被告行為導致其所房屋
      遭退租，顯與事理由有悖，而無足取。又被告並未在原告
      甲○○前揭租屋鐵門以紅漆噴寫「全家死」，原告黃建偉
      無從據以請求非財產上之損害賠償。
（四）綜上所述，原告甲○○請求被告賠償44,500元（20000+
      2000x3+18500=44500）；原告丙○○請求被告賠償25,000
      元（50005=25000），以及原告丁○○請求被告賠償4,000
      元（20002=4000），均為有理由，逾此部分之請求則均為
      無理由。且按給付無確定期限者，債務人於債權人得請求
      給付時，經其催告而未為給付，自受催告時起，負遲延責
      任。其經債權人起訴而送達訴狀，或依督促程序送達支付
      命令，或為其他相類之行為者，與催告有同一之效力。遲
      延之債務，以支付金錢為標的者，債權人得請求依法定利
      率計算之遲延利息。應付利息之債務，其利率未經約定，
      亦無法律可據者，週年利率為5%，民法第229條第2項、第
      233條第1項前段及第203條定有明文。從而，原告本於侵
      權行為之法律關係，請求被告分別給付44,500元、25,000
      元、4,000元，及均自起訴狀繕本送達翌日即98年3 月19
      日（參卷附送達證書）起至清償日止，按週年利率百分之
      5計算之利息，為有理由，應予准許。
五、兩造其於攻擊防禦方法，經審酌於本判決結果不生影響，爰
    不逐一論述。
六、原告一部勝訴，一部敗訴，爰依法命負擔訴訟費用如主文第
    3項所示；又原告陳明願供擔保聲請宣告假執行，經核原告
    勝訴部分，所命給付之金額未逾50萬元，爰依民事訴訟法第
    389條第1項第5款規定，依職權酌定金額宣告假執行；並依
    同法第392條第2項，宣告被告預供擔保免為假執行。至原告
    敗訴部分所為假執行之聲請，均失所附麗，均應予駁回。
七、據上論結，原告之訴為一部有理由，一部無理由，依民事訴
    訟法第79條、第389條第1項第5款、第392條第2項，判決如
    主文。
中    華    民    國    99    年    4     月    23    日
                  民事第二庭    法      官  魏玉英
以上正本係照原本作成
如對本判決上訴，須於判決送達後20日內向本院提出上訴狀
中    華    民    國    99    年    4     月    23    日
                                書記官  蔡曉

司法院資訊處製作；財團法人民間司法改革基金會備份。
